【裁判字號】    89,易,968
【裁判日期】    900309
【裁判案由】    侵占
【裁判全文】
臺灣嘉義地方法院刑事判決                          八十九年度易字第九六八號
    公  訴  人  臺灣嘉義地方法院檢察署檢察官
    被      告  甲○○
右列被告因業務侵占案件，經檢察官提起公訴 (八十九年度偵字第五五七一號)，本
院判決如左：
    主  文
甲○○無罪。
    理  由
一、公訴意旨如附件（八十九年度偵字第五五七一號臺灣嘉義地方法院檢察署檢察官
    起訴書）。
二、公訴人認被告甲○○涉有上開業務侵占犯嫌，無非係以被告甲○○於警訊及偵訊
    中之坦承向客戶粒昌公司收取貨款壹拾壹萬捌仟捌佰元，卻未繳回予告訴人公司
    （摩利斯企業股份有限公司），告訴人公司之代表人乙○○之指訴，及轉帳傳票
    、統一發票、銷貨明細表、收款明細報表等證物，為其論罪之依據。
三、按犯罪事實應依證據認定之，無證據不得推定其犯罪事實。又不能證明被告犯罪
    者，應諭知無罪之判決，刑事訴訟法第一百五十四條、第三百零一條第一項分別
    定有明文。又事實之認定，應憑證據，如未能發現相當證據，或證據不足以證明
    ，自不能以推測或擬制之方法，為裁判基礎（最高法院四十年臺上字第八十六號
    判例參照）。另認定不利於被告之事實，須依積極證據，苟積極證據不足為不利
    於被告事實之認定時，即應為有利於被告之認定，更不必有何有利之證據，最高
    法院三十年上字第八一六號著有判例。復按刑法上之侵占罪，以侵占自己持有他
    人之物為客觀之構成要件，主觀構成之要件，則須意圖為自己或第三人不法之所
    有，持有人變易其原來之持有意思而為不法所有之意思，倘非屬他人所有之物，
    或僅將持有物延不交還，或有其他原因致一時未能交還，既缺乏主觀要件，即難
    遽以該罪相繩，此有刑法第三百三十五條規定、及最高法院二十三年度上字第一
    九一五號、二十八年度上字第二三七六號判例、六十八年台上字第三一四六號著
    有判例，可資參照。再按稱合夥者，謂二人以上互約出資以經營共同事業之契約
    ，前項出資，得為金錢或其他財產權，或以勞務、信用或其他利益代之，各合夥
    人之出資及其他合夥財產，為合夥人全體之公同共有，民法第六百六十七條、六
    百六十八條規定甚明。
四、經查，因告訴人公司（摩利斯企業股份有限公司）之營業項目包含熱水器之買賣
    業務，故被告持其自行研發之熱水器設計圖，尋求與告訴人公司共同合夥經營電
    能熱水器等相關產品，雙方協議以告訴人公司名義提供資金、委託廠商生產，並
    對外經銷、開立發票，被告則提供勞力，負責產品設計、行銷、收款等工作，銷
    售金額扣除生產成本所得之利潤，再由被告與告訴人公司分配，被告雖曾向告訴
    人公司預借多筆金錢，且其於民國八十八年七月六日，向自行招攬之客戶粒昌公
    司所收取之貨款壹拾壹萬捌仟捌佰元，並未繳回予告訴人公司，惟因雙方迄今對
    銷售之總金額、預借之金額、應分配之利潤、分配之方法等尚有爭執，告訴人公
    司所收取之貨款，迄今均尚未實際分配利潤予被告，被告亦未曾向告訴人公司領
    取薪資一節，已據告訴人公司之代表人乙○○迭次陳述清楚（見本院八十九年十
    月二十六日訊問筆錄、八十九年十一月九日訊問筆錄、九十年二月二十日訊問筆
    錄、九十年三月二日審判筆錄），復經被告甲○○於偵查及本院審理中供述稽詳
    ，並有經濟部公司執照、營利事業登記抄本、變更登記事項卡、股東名簿、財政
    部台灣省南區國稅局嘉義市分局南區國稅嘉市徵字第九○○○二六九五號函、八
    十八年二月十日股東會議記錄、轉帳傳票、統一發票、銷貨明細表、收款明細報
    表等證物附卷可稽，足見雙方係協議以被告甲○○提供勞務出資，告訴人公司提
    供金錢、信用出資之方式，成立合夥關係，被告於合夥關係存續中向客戶收取之
    貨款，應屬合夥人全體公同共有，尚非告訴人公司單獨所有，性質上與侵占罪所
    規定「他人之物」之客觀構成要件不符，且因自合夥成立時，合夥關係存續中所
    得之財物均先交予告訴人公司，從未有合夥之決算及分配合夥利益，被告非但未
    曾分配利潤，且未曾領取告訴人公司之薪資，其為請求決算及分配利潤而僅將持
    有物延不交還，既缺乏不法所有意圖之主觀要件，即難遽以侵占罪或業務侵占罪
    相繩。此外，復查無其他積極證據足以證明被告涉犯其他罪嫌，揆諸前揭說明，
    自應為被告無罪之諭知。至於被告是否另有其他民事責任，當由告訴人公司與被
    告另行解決，即非本件可以審究，併此說明。
據上論斷，應依刑事訴訟法第三百零一條第一項，判決如主文。
本案經檢察官張長樹到庭執行職務
中    華    民    國      九十        年      三      月      九      日
                                      臺灣嘉義地方法院刑事第二庭
                                          法  官    李  麗  萍
右正本證明與原本無異。
如不服本判決，應於判決送達後十日內向本院提出上訴狀( 應附繕本 )。
中    華    民    國      九十        年      三      月     十二     日
                                          書記官    侯  麗  茹


司法院資訊處製作；財團法人民間司法改革基金會備份。
